---
title: "R语言实现基于Bliss法的$LD_{50}$测定"
author: 
    - shujuecn
date: "更新：`r format(Sys.time(), '%Y年%m月%d日')`"
documentclass: ctexart
always_allow_html: true
geometry: "left=2.5cm,right=2.5cm,top=2.7cm,bottom=2cm"
output:
  rticles::ctex:
    fig_caption: yes
    number_sections: yes
    # toc: yes   # 目录
    # toc_depth: 3
    keep_tex: yes
classoption: "hyperref"
---

# 预设

## 宏包与字体

导入依赖宏包，设置绘图中文字体。

```{r message=FALSE, warning=FALSE}
library(tidyverse)
library(ggpmisc)
library(showtext)
# setwd("/your/files/path")
showtext_auto(enable = TRUE)
font_add('SimHei', regular = "/fontset/SimHei.ttf")
```

## 数据预处理

将所需数据整理，构建数据框。

```{r warning=FALSE}
meta_data <- tibble(
  number = c(1:5),
  n = rep(8, 5),
  drug_rose = c(110.8, 147.7, 196.9, 262.5, 350.0),
  log_dose = log10(drug_rose),    # x
  lethal_rate = c(0, 0.25, 0.50, 0.625, 0.875),
  lethal_rate_p = qnorm(lethal_rate) + 5    # y
)
attach(meta_data)
meta_data
```

# 统计分析

## 拟合第一条LD-P直线

选择死亡率(`lethal_rate`)不为0或1的组别，以对数剂量(`log_dose`)为X，以死亡概率单位(`lethal_rate_p`)为Y，使用 `lm` 函数拟合第一条LD-P回归直线。

```{r}
result_lm1 <- with(meta_data, 
  lm(lethal_rate_p[2:5] ~ log_dose[2:5])
)
summary(result_lm1)
```
### 建立直线回归方程

由结果可知，截距 `a` 为-5.7329，回归系数 `b` 为 4.6385，故第一条回归直线的方程式为：
$$\widehat{Y} = -5.7329 + 4.6385 X$$

### 可视化演示

绘制散点与回归直线图，如下所示：

```{r fig.height=4, fig.width=6, warning=FALSE}
meta_data %>% 
  ggplot(aes(x = log_dose, y = lethal_rate_p)) +
  geom_point(aes(x = log_dose, y = lethal_rate_p)) +
  geom_smooth(method = 'lm', formula = y ~ x) +
  stat_fit_tb(tb.type = 'fit.anova') +  # 方差分析表
  xlab("对数剂量") +
  ylab("概率单位")
```

## 校正LD-P回归直线

### 计算作业死亡概率单位

各组的作业死亡几率值(`yr`)：

```{r}
a <- coef(result_lm1)[1]  # LD-P_1的截距
b <- coef(result_lm1)[2]  # LD-P_1的回归系数
ye <- a + b * log_dose    # 各组的期望死亡几率值
z <- (ye-5) %>% dnorm()   # 正态分布概率
p <- (ye-5) %>% pnorm()   # 标准正态分布的密度函数
yr <- ye - p/z + lethal_rate/z  # 作业死亡几率值
yr
```

### 计算权重系数

各组的权重系数(`w`)：

```{r}
w <- (z**2) / (p * (1 - p))
w
```

### 加权直线回归

以对数剂量(`log_dose`)为X，以作业死亡几率(`yr`)为Y，以权重系数(`w`)为各组权重，使用 `lm` 函数拟合校正LD-P回归直线。

```{r}
result_lm2 <- lm(yr ~ log_dose, weights = w)
summary(result_lm2)
```


### 建立校正直线回归方程

由结果可知，截距 `a` 为-7.5308，回归系数 `b` 为 5.3817，故第一条回归直线的方程式为：
$$\widehat{Y} = -7.5308 + 5.3817 X$$

### 可视化演示

绘制散点与回归直线图，如下所示：

```{r fig.height=4, fig.width=6, warning=FALSE}
meta_data %>% 
  ggplot(aes(x = log_dose, y = yr)) +
  geom_point(aes(x = log_dose, y = yr)) +
  geom_smooth(method = 'lm', formula = y ~ x) +
  stat_fit_tb(tb.type = 'fit.anova') +  # 方差分析表
  xlab("对数剂量") +
  ylab("作业死亡概率单位")
```

## 测定半数致死量

### 计算$LD_{50}$

由回归直线方程式，计算半数致死量对数：

```{r}
m <- (5 - coef(result_lm2)[1]) / coef(result_lm2)[2]
m
```

$lgLD_{50}$取反对数，计算半数致死量：

```{r}
10 ** m
```

### 计算置信区间

计算$lgLD_{50}$的标准误：

```{r}
sum_n_w <- sum(n * w)
sum_n_w_x <- sum(n * w * log_dose)
sum_n_w_xx <- sum(n * w * log_dose**2)
mean_x <- sum_n_w_x / sum_n_w
sxx <- sum_n_w_xx - sum_n_w_x**2 / sum_n_w
se <- (sqrt(1 / sum_n_w + (m - mean_x)**2 / sxx)) / b
se
```

计算$95\%CI$：

```{r}
10**(m + 1.96 * c(-1, 1) * se)
```


# 结论

本药物的半数致死量为$213.0(mg/kg)$，95%置信区间为$[171.09, 265.20]$。












